臺灣高等法院民事裁定　　　　　　　　　100年度智抗字第2號
抗　告　人　家林貿易股份有限公司
法定代理人　施中川會計師
代　理　人　謝文欽律師
上列抗告人因與相對人貝里斯商宏木先進股份有限公司等人間請
求損害賠償事件，對於中華民國100年8月16日臺灣士林地方法院
100 年度智字第3號所為裁定提起抗告，本院裁定如下：
    主  文
原裁定廢棄。
    理  由
一、本件抗告人之抗告意旨略以：伊係以(一)相對人劉宏銘（下稱
    劉宏銘）原係伊公司之總經理，竟私自設立相對人貝里斯商
    宏木先進股份有限公司（下稱宏木公司），將伊公司之訂單
    轉移至宏木公司，並冒用伊公司之名義，通知伊公司之客戶
    將應付帳款匯至其私下設立之海外公司Colin Ross Limite
    d（與伊英文名稱為Colin Ross Taiwan Inc.相似），以從
    事與伊公司相同業務之違法行為；劉宏銘因恐東窗事發，乃
    遞辭呈，經董事長慰留至99年6月20日生效。詎劉宏銘於離
    職前之同年月16日、17日晚上，竟夥同伊公司副總經理即相
    對人孫秀琴（下稱孫秀琴，與劉宏銘、宏木公司合稱為相對
    人）與其他部分已離職員工，分別進入伊公司營業處所內，
    將伊公司之訂單、報價單、信用狀、船務文件、運送文件及
    出口資料等重要文件，竄改、刪除電腦紀錄，並毀損重要業
    務作業系統，致伊公司無法繼續營業，乃於同年7月9日召開
    臨時股東會決議解散；(二)又劉宏銘因對外冒用伊公司之名義
    ，並以伊公司之註冊商標（即Colin Ross）使用於與伊客戶
    往來之各項文件資料，致伊公司之客戶誤認宏木公司與伊公
    司為同一之法人，而向宏木公司下單，造成伊公司訂單流失
    而受有損害為由，依侵權行為法則、民法第28條第1項規定
    、商標法第61條、公平交易法第20條第1項、第31條規定，
    求為判決命相對人應連帶賠償伊損害新台幣（下同）3000萬
    元；(三)另伊於提起本件損害賠償訴訟前，經原法院以99年度
    聲字第870號民事裁定准予保全之文件資料，應為伊所有，
    併依民法第767條規定，求為准伊領回之判決；雖本件訴訟
    請求之訴訟標的涉有商標法第61條、公平交易法第20條第1
    項、第31條等規定，但伊主要之起訴事實，係以相對人冒用
    伊公司之名義，與伊客戶從事交易行為，致伊因而受有損害
    為由，而提起本件損害賠償訴訟；且智慧財產法院管轄之事
    件，並非屬專屬管轄，而原法院不查，逕以本件訴訟之數項
    訴訟標的中，既有商標法第61條、公平交易法第20條第1項
    、第31條等規定，即認本件訴訟係屬因侵害商標權及公平交
    易法而生之爭議事件，裁定將本件訴訟移送至智慧財產法院
    ，於法自有違誤，求予將原裁定廢棄等語。
二、原法院以抗告人提起本件訴訟之數項訴訟標的中，既有主張
    依商標法第61條、公平交易法第20條第1項、第31條等規定
    ，則本件訴訟係屬商標權及公平交易法所生侵權之爭議事件
    為由，依民事訴訟法第28條之規定，將本件訴訟裁定移送智
    慧財產法院，固非無見。惟查：
    (一)、按被告普通審判籍所在地法院之管轄權，僅為法律規定
        之專屬管轄所排除，不因定有特別審判籍而受影響，故
        同一訴訟之普通審判籍與特別審判籍不在一法院管轄區
        域內者，即為民事訴訟法第21條所謂數法院有管轄權，
        原告得任向其中一法院起訴（最高法院22年抗字第531
        號判例意旨參照）。又智慧財產法院組織法第3條第1款
        、第4款所定之民事事件，由智慧財產法院管轄，智慧
        財產案件審理法第7條固有明文。惟智慧財產民事訴訟
        事件，並非專屬由智慧財產法院管轄，智慧財產案件審
        理細則第9條前段亦有明文。準此，前開智慧財產案件
        審理法第7條之規定，應僅係特別審判籍之規定而已。
    (二)、又當事人以一訴主張單一或數項訴訟標的，其中主要部
        分涉及智慧財產權，如係基於同一原因事實而不宜割裂
        者，固屬智慧財產權訴訟；但若當事人以一訴主張單一
        或數項訴訟標的，依其起訴主張之事實觀之，其主要部
        分並非涉及智慧財產權而生爭議之訴訟時，則依民事訴
        訟法第22條之規定，原告自得就同一訴訟，向有管轄權
        之數法院之其中一法院起訴（司法院院台廳行一字第
        0970009021號函釋）。
    (三)、本件抗告人係以其公司之總經理劉宏銘於任職期間，竟
        私自設立宏木公司，並冒用其公司名義，與其客戶往來
        文件中，均使用印有其公司註冊商標（即Colin Ross）
        之資料，致其客戶誤認宏木公司即抗告人而向宏木公司
        下單，因而使其訂單流失受有損害；另劉宏銘因恐東窗
        事發，於99年6月20日離職前，竟夥同其公司副總經理
        孫秀琴及其他離職員工，侵入其公司營業處所內，將其
        公司之訂單、報價單、信用狀、船務文件、運送文件及
        出口資料等重要文件，予以竄改、刪除電腦紀錄，並毀
        損重要業務作業系統，致其公司無法繼續營業，而受有
        損害為由，依侵權行為法則、民法第28條第1項規定、
        商標法第61條、公平交易法第20條第1項、第31條等規
        定，訴請相對人應連帶賠償其損害3000萬元等情，有卷
        附民事起訴狀可稽（見原法院卷第7至11頁）。依抗告
        人前開所主張之起訴事實觀之，本件訴訟主要部分之起
        訴事實，係以劉宏銘任職其公司之總經理期間，私設宏
        木公司，並冒用抗告人之名義，與抗告人客戶間之往來
        ，均使用印有抗告人註冊商標（即Colin Ross）之資料
        文件，致抗告人之客戶誤認宏木公司與抗告人為同一法
        人而為下單，造成抗告人之訂單流失，而受有損害（見
        原法院卷第9至11頁起訴狀意旨即明）；堪認抗告人提
        起本件訴訟主要部分之起訴事實，顯係基於民法侵權行
        為損害賠償請求權而為請求，並非以相對人侵害其商標
        權而受有損害，依商標法第61條、公平交易法第20條第
        1 項、第31條等規定，作為本件訴訟之主要請求甚明。
    (四)、況參以抗告人於提起本件訴訟前，曾以前開起訴事實作
        為聲請證據保全之主張，亦經原法院以99年度聲字第87
        0號民事裁定裁定准予至宏木公司保全之文件資料，益
        證抗告人係以侵權行為損害賠償請求權（卷見原法院卷
        第38至43頁），作為本件訴訟之起訴事實主要部分之請
        求權依據。
    (五)、是以，抗告人本件訴訟主要部分之起訴事實，既係以侵
        權行為損害賠償請求權而為請求，並非以商標法第61條
        、公平交易法第20條第1項、第31條等規定作為本件訴
        訟之主要請求，則依抗告人起訴主張本件侵權行為之發
        生地，分別在抗告人營業處所即台北市○○街61號7樓
        、宏木公司營業處所即台北市○○路○段120巷13號2樓
        之1，均屬位在原法院之管轄區域內，則依民事訴訟法
        第2條第2項（普通審判籍）、第15條第1項（特別審判
        籍）之規定，原法院對於本件訴訟自屬有管轄權。故抗
        告人向原法院提起本件訴訟，於法並無不合。
    (六)、從而，原法院逕以抗告人提起本件訴訟之數項訴訟標的
        中，既有主張商標法第61條、公平交易法第20條第1項
        、第31條等規定，即認定本件訴訟係屬商標權及公平交
        易法所生侵權之爭議事件，應由智慧財產法院管轄為由
        ，裁定將本件訴訟移送至智慧財產法院，於法自有未洽
        。抗告意旨指摘原裁定不當，求予廢棄，為有理由。爰
        由本院將原裁定予以廢棄，並發回原法院另為適法之處
        理。
三、據上論結，本件抗告為有理由，裁定如主文。
中    華    民    國   100    年    9     月    30    日
                    民事第十七庭
                        審判長法  官  藍文祥
                              法  官  張競文
                              法  官  楊絮雲
正本係照原本作成。
本裁定除以適用法規顯有錯誤為理由外，不得再抗告。如提起再
抗告，應於收受後10日內委任律師為代理人向本院提出再抗告狀
。並繳納再抗告費新台幣１千元。
中    華    民    國   100    年    9     月    30    日
                              書記官  蔡慧娟